【裁判字號】    97,消債更,1100
【裁判日期】    980206
【裁判案由】    更生事件
【裁判全文】
臺灣臺南地方法院民事裁定          97年度消債更字第1100號
聲  請  人  甲○○即許秀玉
上列當事人因消費者債務清理事件聲請更生，本院裁定如下：
    主    文
聲請駁回。
聲請費用由聲請人負擔。
    理    由
一、按債務人不能清償債務或有不能清償之虞者，得依本條例所
    定更生或清算程序，清理其債務，消費者債務清理條例第3
    條定有明文。又聲請更生或清算不合程式或不備其他要件者
    ，法院應以裁定駁回之，但其情形可以補正者，法院應定期
    間先命補正，復為同條例第8條所明定。
二、本件聲請意旨略以：債務人有不能清償債務之情事，前已提
    出債權人清冊，以書面向最大債權金融機構遠東國際商業銀
    行請求共同協商債務清償方案，惟協商不成立，其無擔保或
    無優先權之債務總額未逾新臺幣（下同）1,200萬元，復未
    經法院裁定開始清算程序或宣告破產，為此依消費者債務清
    理條例提出本件更生之聲請等語。
三、衡諸債之關係，係以當事人間之信賴關係為基礎，為社會經
    濟組織之重要支柱，故當事人於以法律行為追求自己之利益
    之際，亦應顧及對方之利益，並考量債權債務在社會上之作
    用，本於誠實及信用之原則，行使債權及履行債務。是對於
    已陷入經濟上困境之消費者，若任其於惡性循環之債務窘境
    中生存，將衍生嚴重之社會問題，難以維持安定之社會經濟
    秩序，故為兼顧債權人、債務人雙方之利益，對陷於經濟上
    困境之消費者，乃允其於消費者債務清理條例施行後，得選
    擇以重建型之更生程序或清算型之清算程序清理其債務，藉
    以妥適調整債務人與債權人及其他利害關係人間之權利義務
    關係，保障債權人獲得公平受償，並謀求消費者經濟生活之
    重建復甦機會。惟若債務人履行債務並無困難，僅係為圖謀
    減免債務，而不為債務之履行，自有違債權契約為誠信契約
    之本旨。
四、經查：
(一)、聲請人即債務人甲○○（原名：許秀玉）於民國97年5月15
    日向最大債權銀行遠東國際商業銀行申請前置協商，於該前
    置協商程序中，遠東國際商業銀行所提出之還款方案為「
    180期、年利率0%、期付金3,713元」，惟債務人不同意該還
    款方案，故協商不成立。遠東國際商業銀行則於97年6月27
    日出具前置協商不成立通知書予債務人，有債務人提出之協
    商不成立通知書及遠東國際商業銀行97年10月15日之民事陳
    報狀在卷可稽。
(二)、債務人自97年4 月7 日起任職於晶元光電股份有限公司，其
    勞工保險投保薪資為24,000元，有本院依職權調取之勞工保
    險被保險人投保資料表為憑，另觀之債務人所提出之97年5
    月薪資單所列實發薪資金額為20,073元、97年6 月為40,313
    元、97年7 月為28,284元（平均每月薪資所得29,556元），
    復參以其於申請前置協商中向遠東國際商業銀行所提出之財
    產及收支狀況說明書顯示，債務人自陳其97年5月間之薪資
    狀況為「底薪18,500元、全勤獎金1,500元、輪班津貼支領
    方式為每3個月早班津貼2,000元、每3個月晚班津貼8,000
    元」，有上開財產及收支狀況說明書附卷足佐，縱僅以債務
    人自陳每月薪資狀況以觀，則其每月平均收入為25,000元（
    計算式：18,500元+1,500元+輪班津貼每月平均5,000元
    =25,000元），應可認定。
(三)、債務人雖主張其每月必要支出個人生活費8,000 元、借住兄
    長房屋分攤開銷5,000 元，合計支出13,000元云云，然查以
    債務人目前需聲請更生之財務狀況，理應節衣縮食，撙節開
    銷，是以其每月之基本生活費參考內政部歷年最低生活費一
    覽表所列為9,829元。債務人復主張其父親許淳凱賴其扶養
    ，每月支出扶養費5,000元一節，惟查：債務人父親許淳凱
    尚有對其負扶養義務之人即債務人之兄弟姊妹許明杰、許珈
    禎（均已成年），且均有固定薪資所得（參卷附稅務電子閘
    門財產所得調件明細表可稽），包括債務人在內之扶養義務
    人數共3人，其父親許淳凱每月基本生活費以9,829元計算，
    債務人負擔其中1/3，則每月支出扶養費應為3,276元（計算
    式：9,829元÷3人=3,276元）。據此計算債務人每月必要支
    出費用為13,105元（計算式：9,829元+3,276元=13,105元）
    ，應屬合理。
(四)、以債務人平均每月收入25,000元，扣除其每月必要支出費用
    13,105元後，尚餘11,895元（計算式：25,000元-13,105元
    =11,895 元）。債務人雖另積欠非金融機構債權人萬榮行銷
    顧問股份有限公司債務金額175,000 元、挺鈞股份有限公司
    債務金額256,108元，然查債務人前曾與上開2公司協議分期
    清償方案，依其所提出之協議分期清償切結書及還款告知函
    觀之，萬榮行銷顧問股份有限公司提供予債務人之還款方案
    為「50期、每期繳款3,500元」、挺鈞股份有限公司提供予
    債務人之還款方案為「70期、期付3,000元」，債務人若接
    受上開2公司之協商還款條件，則以上開債務人每月得支應
    餘額11,895元扣除該2公司每月協商金額後，尚餘5,395 元
    （計算式：11,895元-3,500元-3,000元=5,395元），尚非無
    法支付最大債權金融機構遠東國際商業銀行提出之分期償還
    方案，債務人捨此不為，並於拒絕遠東國際商業銀行所提出
    之還款方案後，主張其不能清償債務云云，自不足採。
五、綜上所述，債務人既非不能清償債務或有不能清償之虞，其
    更生之聲請即不符消費者債務清理條例第3 條所定要件，且
    上開欠缺又屬無從補正，依上開說明，自應駁回其更生之聲
    請，爰裁定如主文。
中    華    民    國    98    年    2    月    6    日
              民事第三庭    法      官  蔡雅惠
上為正本係照原本作成。
如不服本裁定，應於裁定送達後10日內，以書狀向本院提出抗告
，並繳納抗告費新臺幣1千元。
中    華    民    國    98    年    2    月    6    日
                            書  記  官  詹書瑋


司法院資訊處製作；財團法人民間司法改革基金會備份。
